【裁判字號】    99,易,1925
【裁判日期】    990920
【裁判案由】    妨害自由
【裁判全文】
臺灣板橋地方法院刑事判決              99年度易字第1925號
公  訴  人  臺灣板橋地方法院檢察署檢察官
被      告  甲○○
上列被告因妨害自由案件，經檢察官提起公訴（98年度偵字第26
997 號），本院判決如下：
    主  文
甲○○以加害生命、身體、自由之事，恐嚇他人致生危害於安全
，處有期徒刑參月，如易科罰金，以新臺幣壹仟元折算壹日。
    事  實
一、甲○○前於民國95年間因持有第一、二級毒品案件，經臺灣
    臺北地方法院以95年度簡字第2195號分別判處拘役40日、30
    日，應執行拘役60日，如易科罰金以銀元300 元即新臺幣90
    0 元折算1 日確定，並於95年9 月8 日易科罰金執行完畢（
    此因非「有期徒刑」執行完畢，故於本案尚不構成累犯），
    詎猶不知自我警惕，竟僅因不滿乙○○欠債未還又避不見面
    ，即基於恐嚇之單一犯意，自96年底間起至98年上半年間，
    每遇前往臺北縣蘆洲市○○街130 巷6 號4 樓乙○○住所未
    遇乙○○，即接續書寫內容含有「如果你不出面，你最好永
    遠消失，不要讓我遇到」、「你連車子都沒有，家裡也無法
    平安」、「明天起，你家可能因你問題造成全家不安，至於
    紅兵這關很難過，他的手段你很清楚，你自己好自為之」、
    「最後提醒你，你家、你家人都要注意，是你逼我出此下策
    」、「剛才我問你兒子，如果你被架走，會不會哭」等恐嚇
    危害安全字句之字條留在門口，致乙○○因而心生畏懼，足
    生危害於乙○○之安全。
二、案經乙○○訴請臺灣板橋地方法院檢察署檢察官偵查起訴。
    理  由
一、上開犯罪事實，業據被告於本院審理時坦承不諱，核與告訴
    人乙○○於本院審理時具結證述相符，並有前揭內容之字條
    附卷可稽（他字卷第22、23、25之1 、48、50頁），堪認被
    告前揭自白屬實。又起訴書認定被告係自「91年間」起即基
    於恐嚇之集合犯意對被告遂行恐嚇行為，固有告訴人於98年
    6 月26日偵訊時所為指訴為據，但查被告於本院99年7 月26
    日審理時雖自承有留下前揭字條之行為，惟辯稱係自96年底
    才開始等語（本院卷第13頁反面），此外復查無其他證據可
    以證明被告在更早之前即有對告訴人以留字條或其他方式遂
    行恐嚇行為，本諸罪疑有他利於被告之證據法則，當在被告
    自承且犯罪事實最小之範圍內而為認定，況公訴檢察官於前
    揭期日亦已當庭就前述留恐嚇字條部分犯行更正其犯罪時間
    （本院卷第14頁反面），基於公訴一體原則，自當以其更正
    後之犯罪事實為準。次就犯罪地點部分，起訴書雖未具體認
    定被告係於何地遂行恐嚇犯行，惟依證人乙○○於本院審理
    時證稱：伊於96年2 月過年後即已搬到臺北縣蘆洲市○○街
    130 巷6 號4 樓，之後就一直住在這裡等語（本院卷第77頁
    ），再對照前揭認定之犯罪時間，可知被告遂行前述恐嚇犯
    行之地點，應即告訴人位於臺北縣蘆洲市○○街130 巷6 號
    4 樓之住處無訛。再者，關於被告所為接續恐嚇行為之時間
    末日部分，起訴書雖亦未明確認定，但證人即告訴人之子杜
    ○○（86年7 月生，真實姓名年籍詳卷）於98年10月19日偵
    訊時曾證稱：「（甲○○有否去學校找過你？）甲○○的哥
    哥腳不方便的那一個，曾經在我小學6 年級下學期下課時後
    ，在路上等我，並說『如果我爸爸再不出面處理，要將我載
    到山上』，甲○○在我家中也有對我說過如此的話。（庭呈
    甲○○書面影本1 份）」等語（98偵26997 號卷第13至14頁
    ），且經比對該證人於偵訊作證時所提出之書面影本（98偵
    26997 號卷第15頁），核與前述附於他字卷第48頁、內容載
    有「剛才我問你兒子，如果你被架走，會不會哭」之字條完
    全相同，堪認此張字條係於該證人於小學6 年級下學期時所
    留，如按其初生年月推算，其就讀國小6 年級下學期時應係
    98年2 月至6 月，亦即98年上半年，此外，復無其他事證足
    以推論其餘4 張恐嚇字條之行為時間係在此日之後所為，爰
    以此作為被告接續為恐嚇行為之末日。本案事證明確，被告
    犯行堪以認定。
二、核被告所為，係犯刑法第305 條之恐嚇危害安全罪。次查被
    告前於95年間因持有第一、二級毒品案件，經臺灣臺北地方
    法院以95年度簡字第2195號分別判處拘役40日、30日，應執
    行拘役60日，如易科罰金以銀元300 元即新臺幣900 元折算
    1 日確定，並於95年9 月8 日易科罰金執行完畢，有臺灣高
    等法院被告前案紀錄表在卷可查，此因非有期徒刑執行完畢
    ，故於本案尚不構成累犯，惟仍應列為量刑時之素行參考，
    復審酌其犯罪之動機目的，恐嚇行為對告訴人所生危害程度
    ，與告訴人間之關係，生活狀況，及犯後坦承犯行態度良好
    等一切情狀，量處如主文所示之刑。
三、按除簡式審判程序、簡易程序及第376 條第1 款（即最重本
    刑為3 年以下有期徒刑、拘役或專科罰金之罪）、第2 款（
    即刑法第320 條、第321 條之竊盜罪）所列之罪之案件外，
    第一審應行合議審判，刑事訴訟法第284 條之1 。本案被告
    被訴刑法第305 條恐嚇危害安全罪，屬前揭刑事訴訟法第37
    6 條第1 款之罪，得由法官獨任審判，附此敘明。
四、公訴意旨雖認被告另有噴漆、破壞門鎖、灑冥紙等恐嚇犯行
    ，惟按犯罪事實應依證據認定之，無證據不得認定犯罪事實
    ，又不能證明被告犯罪者，應諭知無罪之判決，刑事訴訟法
    第154 條第2 項、第301 條第1 項分別定有明文。又認定不
    利於被告之事實，須依積極證據，苟積極證據不足為不利於
    被告事實之認定時，即應為有利於被告之認定，更不必有何
    有利之證據。另認定犯罪事實所憑之證據，雖不以直接證據
    為限，間接證據亦包括在內，然而無論直接或間接證據，其
    為訴訟上之證明，須達於通常一般人均不致有所懷疑，而得
    確信其為真實之程度，始得據為有罪之認定（最高法院30年
    上字第816 號及76年臺上字第4986號判例參照）。告訴人之
    告訴，係以使被告受刑事訴追為目的，是其陳述是否與事實
    相符，仍應調查其他證據以資審認（最高法院52年台上字第
    1300號判例參照）。本案公訴人認定被告另有噴漆、破壞門
    鎖、灑冥紙等恐嚇犯行，主要係以告訴人之指訴及其所提照
    片為證，但觀諸告訴人所提出之照片，至多僅能認定有人在
    告訴人住處門口噴漆、灑冥紙之行為，而無法確認係何人所
    為，且告訴人於本院審理時亦以證人身分具結證稱：伊都是
    小孩跟太太打電話給伊說，伊才回家看，並且拍照，伊不知
    道是誰灑冥紙及噴漆等語（本院卷第77頁反面至第78頁），
    而被告自始至終亦均否認有到告訴人家門噴漆及灑冥紙之事
    ，自難逕認告訴人所指稱遭人噴漆及灑冥紙均係被告所為。
    次由告訴人所提出之照片中，看不出有何「破壞」門鎖之事
    實，而告訴人於本院審理時雖具結證稱伊家門有遭人灌過3
    秒膠，但亦證稱不知係何人所為等語（本院卷第77頁反面）
    ，而被告自始至終亦均否認破壞告訴人家門之事，此外復無
    其他證據足以證明「被告」有「破壞」告訴人家門之事實，
    自難逕認為真。綜上所述，本案並無積極證據足以證明被告
    有在告訴人家門口噴漆、灑冥紙及破壞門鎖之行為，另告訴
    人於本院審理時亦證稱：伊除被告外，也有向其他人借錢，
    且除被告外，亦有其他人向伊討債等語（本院卷第78頁反面
    ），縱認其確有前開被害之事實，亦難逕認均係被告所為，
    從而公訴人所指此部分犯行應屬不能證明，原應依法諭知無
    罪判決，惟因公訴人認定此部分如成立犯罪，與前揭經本院
    判決有罪部分之行為具有接續犯之實質上一罪關係，爰不另
    為無罪之諭知。
五、末查告訴人雖曾提出1 張在告訴人住處門口鐵門上方掛著藍
    色鎖條及鎖頭之照片（本院卷第22頁上方）為證，並指稱該
    鎖乃被告所掛，而被告亦坦言有掛上該鎖之行為（本院卷第
    78頁反面），然此行為顯然未據公訴人於起訴書載明為犯罪
    行為，且由被告於本院審理時自稱：伊之所以掛上該鎖，乃
    因告訴人向伊略謂：我才欠租幾個月，房東就在我家門口電
    鈴上方牆壁上張貼字條催我付租，實在很惡劣等語，伊就對
    告訴人說乾脆你搬離那個地方，用鎖頭把門鎖住，所以之後
    伊才會到告訴人家門口掛上該鎖，伊去掛鎖時告訴人並不在
    場等語（本院卷第78頁反面），可知其掛鎖的目的並非意在
    恐嚇告訴人，則其為此行為時是否亦係基於前述對告訴人恐
    嚇之單一犯意，即非無疑，況經細觀前揭照片，可知該鎖鎖
    鍊僅乃繞過鐵門上方之桅杆後以鎖頭鎖住，實際上應不影響
    鐵門之正常開闔，則該掛上鎖鍊之行為是否必然含有恐嚇意
    謂，抑或真如被告所言，實非毫無疑問。此照片乃告訴人於
    偵查中即已提出之證物（他字卷第16頁），而檢察官於起訴
    時既未認定此部分亦構成恐嚇犯行，復無其他證據證明被告
    確係以該行為達到恐嚇告訴人之目的，自難單以告訴人事後
    發現其門口被掛上鎖條之結果，反推被告亦係基於前述恐嚇
    之單一犯意接續所為，即難逕謂此部分與前揭經本院認定有
    罪部分具有裁判上或實質上一罪關係，而為起訴效力所及，
    本院亦難逕為實體上之認定，附此說明。
據上論斷，應依刑事訴訟法第284 條之1 、第299 條第1 項前段
，刑法第305 條、第41條第1 項前段，刑法施行法第1 條之1 第
1項 、第2 項前段，判決如主文。
本案經檢察官林慈雁到庭執行職務。
中    華    民    國    99    年    9     月    20    日
                  刑事第十二庭  法  官  楊明佳
以上正本證明與原本無異。
如不服本判決應於收受送達後10日向本院提出上訴書狀，並應敘
述具體理由；其未敘述上訴理由者，應於上訴期間屆滿後20日內
向本院補提理由書（均須按他造當事人之人數附繕本）「切勿逕
送上級法院」。
                                書記官  林金良
中    華    民    國    99    年    9     月    20    日
附錄本案論罪科刑法條全文：
刑法第305條
以加害生命、身體、自由、名譽、財產之事，恐嚇他人致生危害
於安全者，處2 年以下有期徒刑、拘役或3 百元以下罰金。

司法院資訊處製作；財團法人民間司法改革基金會備份。
